【裁判字號】    99,保險,34
【裁判日期】    990928
【裁判案由】    給付保險金
【裁判全文】
臺灣臺北地方法院民事判決              99年度保險字第34號
原      告  陳詹不
訴訟代理人  王冠瑋律師
複  代理人  李進生
被      告  旺旺友聯產物保險股份有限公司
法定代理人  何國華
訴訟代理人  柯慶華
複  代理人  柯珮珺
上列當事人間請求給付保險金事件，本院於中華民國99年9 月14
日言詞辯論終結，判決如下：
    主  文
原告之訴駁回。
訴訟費用由原告負擔。
    事實及理由
一原告主張：伊丈夫即訴外人陳榮華於民國97年8 月13日，與被
  告簽訂以伊為身故保險金受益人，身故保險金額為新台幣（下
  同）100萬元之「意外責任險附加傷害保險契約單」契約（下
  稱系爭保險契約）後，於保險期間即98年2 月28日，在屏東縣
  高樹火葬場自家家族墓園掃墓時不甚跌倒，造成全身多處灼傷
  倒地亡故，經伊向被告請求意外身故保險給付，竟遭被告所拒
  。爰依保險契約之法律關係及保險法第34條第2 項之規定，求
  為命被告給付100萬元，及自98年5月26日起至清償日止，按年
  息10％計算之利息，暨以供擔保為條件，請准宣告假執行之判
  決。
二被告則以：陳榮華於98年2 月28日，陳屍在自家家族墓園，經
  臺灣屏東地方法院檢察署（下稱屏東地檢署）相驗，死亡方式
  記載為「不詳」，且陳榮華陳屍自家墓園前水泥地，陳屍四周
  並無其他易燃物燃燒痕跡，現場雖遺留金紙三、四張，然除陳
  榮華穿著衣物燃燒之灰燼外，現場僅有少量金紙燃燒之灰燼，
  且範圍不出死者趴臥範圍，可見燃燒金紙之火勢及範圍不足以
  使陳榮華無法閃避自救，顯見陳無華並非跌倒導致遭燃燒金紙
  燒死，此與系爭保險契約約定被保險人因意外傷害事故，致其
  身體受傷害而致死亡，被告始負給付保險金責任之約定不符，
  陳榮華並非因意外事故而死亡，被告不負給付保險金之責任等
  語，資為抗辯。並聲明：駁回原告之訴，及陳明如受不利之判
  決，願以現金或同面額中央政府95年甲類第七期建設公債供擔
  保請准免為假執行。
三兩造不爭執之事實：
(一)原告之丈夫即被保險人陳榮華於97年8 月13日，與被告簽訂系
  爭保險契約，約定身故保險金額為100 萬元，並指定原告為該
  保險金之受益人，有意外責任險附加傷害保險契約單及保險契
  約條款在卷可稽。
(二)陳榮華於保險期間即98年2 月28日，陳屍在屏東縣高樹火葬場
  自家家族墓園前水泥地，有屏東地檢署相驗屍體證明書在卷足
  憑，並經本院調閱該卷宗，查閱屬實。
四兩造之爭點：
  原告主張陳榮華因意外跌倒遭金紙燒傷而死亡，被告應依約給
  付意外傷害死亡保險金100 萬元，但為被告所拒，以前開情詞
  置辯。是以本件兩造爭執之爭點，在於陳榮華是否因意外跌倒
  遭金紙燒傷而死亡？
(一)按保險人對於由不可預料或不可抗力之事故所致之損害，應負
  賠償責任。傷害保險人於被保險人遭受意外傷害及其所致殘廢
  或死亡時，負給付保險金額之責。前項意外傷害，指非由疾病
  引起之外來突發事故所致者。保險法第29條第1項、第131條分
  別定有明文。次按當事人主張有利於己之事實者，就其事實有
  舉證之責任。但法律別有規定，或依其情形顯失公平者，不在
  此限。民事訴訟法第277條亦定有明文。又系爭保險契約第1條
  約定，被保險人因遭受意外傷害事故致死亡時，保險人應給付
  保險金。前項所稱意外傷害事故，係指非由疾病引起之外來突
  發事故。本件原告請求被告給付保險金，依前開說明，原告自
  應就被保險人陳榮華係非由疾病引起之外來突發事故導致死亡
  ，負舉證責任。
(二)查陳榮華於98年2 月28日，陳屍在屏東縣高樹火葬場自家家族
  墓園前水泥地，經屏東地檢署檢察官會同法醫師相驗，陳榮華
  死亡時臉部已燒焦變黑，左胸燒焦變黑38×28公分，右大腿前
  側燒傷呈棕色34×18公分，左膝燒傷皮下出血12×6 公分，認
  定直接死亡原因為燒燙傷，死亡方式不詳，此有檢驗報告書、
  現場照片附於屏東地檢署98年度相字第141 號卷宗可稽，經調
  閱屬實，亦有相驗屍體證明書在卷。嗣陳榮華之兒子即訴外人
  陳宏岳認為陳榮華為意外跌倒被火燒死，請求屏東地檢署更正
  陳榮華死亡方式之記載，屏東地檢署法醫回稱：「陳宏岳先生
  ，令尊陳榮華之死亡案，未發現遺書固然不完全符合自殺的認
  定標準，然而不小心跌倒被燒死而導致意外死之說，亦無法完
  全確立，故採『不詳』為死者之死亡方式」，有屏東地檢署法
  醫師吳志信出具意見附卷可稽（本院卷第39頁）。是依屏東地
  檢署就陳榮華死亡所進行之相驗，並無法認定陳榮華係因跌倒
  遭金紙燒傷而導致死亡。
(三)另證人即前屏東縣政府里港分局高樹派出所警員林招元證稱：
  伊於98年2月28日早上8時10分在高樹派出所備勤，接獲掃墓民
  眾報案，說在第三公墓發現一具屍體，伊跟所長陳豐盛兩人騎
  摩托車趕到現場，伊到現場時看到一位約70多歲的老人家，身
  穿襯衫、長褲及拖鞋被火燒傷臉朝下四肢彎曲側倒在墓埕前，
  屍體肚子附近的地上有燒過金紙的痕跡，屍體肚子的皮膚也有
  被火燒傷的痕跡大約哈密瓜般大小，肚子附近衣服被燒一個洞
  ，其他部分都沒有被火燒到的痕跡，但臉部靠地面有陷下去的
  痕跡。伊當時沒有翻動屍體，在墳墓後面找到一台摩托車，當
  時公墓火葬場葬儀社人員在死者口袋發現印有平安醫院的藥袋
  及姓名，伊等是根據墓碑上立碑人的名字及藥袋上的姓名才知
  道死者是陳榮華，而墳墓是陳榮華父親的墳墓。至於伊所製作
  屏東縣政府警察局里港分局處理相驗案件初步調查報告書暨報
  驗書記載：「死者陳榮華因患有糖尿病，久病厭世，由東港林
  邊鄉家裡騎乘一部重機車PDS-675 號，至高樹鄉東興村第三公
  墓，雙親墓前自焚」，因為陳榮華的妻子說陳榮華長期服用糖
  尿病的藥，及陳榮華身上有燒傷，所以是伊懷疑陳榮華應是久
  病厭世，才會記載久病厭世，但遺漏了懷疑二字等語。是依證
  人林招元上開所述，亦無法證明陳榮華係因意外導致死亡之事
  實。
(四)至原告聲請函詢萬丹社區診所有關陳榮華近年服藥情形，萬丹
  社區診所雖回稱：陳榮華自94年11月23日起至98年2月2日止於
  本診所看診就醫，依病歷記載陳榮華每月按期回診並領取糖尿
  病處方藥物，且門診時接受檢測血糖值雖有高有低，然長期檢
  測血糖值均在正常範圍，顯示控制良好等情，有萬丹社區診所
  99年6月29日99萬診字第990629 號函在卷（見本院卷第86頁）
  ，充其量僅得證明陳榮華曾因糖尿病至萬丹社區醫院就醫之事
  實，並無法證明陳榮華係因意外導致死亡之事實。此外，原告
  並未提出其他證據，以證明陳榮華係因意外跌倒導致燒傷死亡
  之事實。故原告主張陳榮華係因意外跌倒遭金紙燒傷而死亡，
  其得依保險契約請求被告給付保險金云云，尚不足取。
五綜上所述，原告依保險契約之法律關係及保險法第34條第2 項
  之規定，請求被告給付100萬元，及自98年5月26日起至清償日
  止，按年息10％計算之利息，為無理由，應予駁回。
六本件事證已臻明確，原告聲請函詢屏東地檢署法醫師吳志信及
  屏東縣政府警察局里港分局偵查佐葉宗岳等兩造其餘攻擊防禦
  方法，經核與勝負之判斷不生影響，爰不予逐一論酌，附此敘
  明。
七又原告之訴既經駁回，其假執行之聲請，因訴之駁回而失所附
  麗，不應准許。
八訴訟費用負擔之依據：民事訴訟法第78條。
中    華    民    國    99    年    9     月    28    日
                  民事第六庭    法  官  姜悌文
以上正本係照原本作成
如對本判決上訴，須於判決送達後20日內向本院提出上訴狀。如
委任律師提起上訴者，應一併繳納上訴審裁判費。
中    華    民    國    99    年    9     月    28    日
                                書記官  羅振仁

司法院資訊處製作；財團法人民間司法改革基金會備份。
